臺灣新竹地方法院民事判決  
110年度訴字第977號
原      告  陳素花  
訴訟代理人  侯信逸律師
            鄭志侖律師
            連彬翰律師
被      告  陳○○  



兼上 一 人  
法定代理人  陳澧𧩸  


被      告  謝雅名  

            蔣爾玄  
            陳慶隆  





            鄭楊晨  



            蕭宗靖  

            陳○○  


兼上 一 人  
法定代理人  彭羿碧  
被      告  陳銘哲  
            蔡昀妤  

            郭尚杰  
            宋柏煜  
            陳建成  


            楊棨丞  

上  一  人
訴訟代理人  鄭伊鈞律師
複代 理 人  陳禹竹律師
被      告  廖婉婷  

            吳沂蓁  
            葉涵捷  
            劉芷涵  
            黃憶婷  

            李政軒  
            謝家瑩  


上  一  人
訴訟代理人  陳冠華律師
上列當事人間損害賠償事件，本院於民國111年1月12日辯論終結
，判決如下：
    主      文
一、被告癸○○、亥○○應連帶給付原告新臺幣陸萬元，及被告癸○○
    自民國一一○年十二月二十八日起，被告亥○○自民國一一○年
    十二月十六日起，均至清償日止，按年息百分之五計算之利
    息。
二、被告癸○○、陳澧𧩸應連帶給付原告新臺幣陸萬元，及被告癸○○自民國一一○年十二月二十八日起，被告陳澧𧩸自民國一
    一○年十二月十六日起，均至清償日止，按年息百分之五計
    算之利息。　　
三、本判決第一、二項所命給付，如有任一被告為全部或一部之
    給付者，其餘被告於該給付範圍內免給付之義務。
四、被告亥○○應給付原告新臺幣壹拾玖萬元，及自民國一一○年
    十二月十六日起至清償日止，按年息百分之五計算之利息。
    　　　　
五、被告戊○○應給付原告新臺幣伍萬元，及自民國一一○年十二
    月二十八日起至清償日止，按年息百分之五計算之利息。
六、被告壬○○、申○○、庚○○應連帶給付原告新臺幣參萬元，及被
    告壬○○自民國一一○年十二月十七日起，被告申○○、庚○○均
    自民國一一○年十二月三十一日起，均至清償日止，按年息
    百分之五計算之利息。
七、被告庚○○、子○○應連帶給付原告新臺幣參萬元，及被告庚○○
    自民國一一○年十二月三十一日起，被告子○○自民國一一○年
    十二月二十八日起，均至清償日止，按年息百分之五計算之
    利息。　　
八、本判決第六、七項所命給付，如有任一被告為全部或一部之
    給付者，其餘被告於該給付範圍內免給付之義務。　　
九、被告乙○○、辰○○、甲○○、丑○○應連帶給付原告新臺幣貳拾萬
    元，及被告乙○○、甲○○均自民國一一○年十二月十六日起，
    被告辰○○、丑○○均自民國一一○年十二月二十八日起，均至
    清償日止，按年息百分之五計算之利息。
十、原告其餘之訴駁回。　　　　　　　　　　
十一、訴訟費用由被告癸○○、陳澧𧩸連帶負擔百分之十一、由被
      告亥○○負擔百分之三十六、由被告戊○○負擔百分之九、由
      被告壬○○、申○○、庚○○、子○○連帶負擔百分之六、餘由被
      告乙○○、辰○○、甲○○、丑○○連帶負擔。　
十二、本判決第一、二項於原告以新臺幣貳萬元為被告癸○○、陳
      澧𧩸、亥○○預供擔保後，得假執行。
十三、本判決第四項於原告以新臺幣陸萬參仟元為被告亥○○預供
      擔保後，得假執行。
十四、本判決第五項於原告以新臺幣壹萬柒仟元為被告戊○○預供
      擔保後，得假執行；但被告戊○○如以新臺幣伍萬元為原告
      預供擔保，得免為假執行。　
十五、本判決第六、七項於原告以新臺幣壹萬元為被告壬○○、申
      ○○、庚○○、子○○預供擔保後，得假執行。
十六、本判決第九項於原告以新臺幣陸萬柒仟元為被告乙○○、辰
      ○○、甲○○、丑○○預供擔保後，得假執行；但被告甲○○如以
      新臺幣貳拾萬元為原告預供擔保，得免為假執行。　　　
      　
十七、原告其餘假執行之聲請駁回。
    事實及理由
壹、程序方面：
一、按原告於判決確定前，得撤回訴之全部或一部；但被告已為
    本案之言詞辯論者，應得其同意，民事訴訟法第262條第1項
    定有明文。查原告原對被告癸○○之母丁○○起訴，因被告癸○○
    權利義務之行使或負擔業經臺灣桃園地方法院92年度婚字第
    106號民事判決由被告陳澧𧩸（原名：陳玟憲）任之，有上
    開判決附卷可稽（見本院卷第261頁），原告乃當庭撤回對
    丁○○之起訴，並經得丁○○之同意（見本院卷第246頁），自
    應准許。
二、本件被告癸○○、陳澧𧩸、亥○○、未○○、申○○、庚○○、辛○○、
    子○○、乙○○、辰○○經合法通知，未於言詞辯論期日到場，核
    無民事訴訟法第386條各款所列情形，爰依原告聲請，就該
    部分之訴訟由其一造辯論而為判決。
貳、實體方面：
一、原告主張：
（一）新臺幣（下同）25萬元及5萬元損害部分：
　  ⒈被告癸○○、壬○○、申○○、酉○○、庚○○、乙○○、己○○、寅○○
      、辰○○、甲○○、卯○○、巳○○、丑○○、丙○○、戌○○（下合稱
      被告癸○○等15人）為詐欺集團成員，被告癸○○於民國108
      年10月13日起，經由真實姓名年籍均不詳，自稱「黃偉華
      」之成年男子介紹，參與其等與其他真實姓名年籍均不詳
      、綽號「圓滾滾」、「小惡魔」及「小凱」之成年男子及
      其他不詳成員所組成之具有持續性、牟利性之不法詐欺集
      團組織，擔任提領被害人匯入人頭帳戶款項之車手。被告
      癸○○及其等所屬之詐欺集團成年成員共同意圖為自己不法
      之所有，基於三人以上共同詐欺取財及隱匿犯罪所得去向
      之犯意聯絡，先由本案詐欺集團不詳成員於108年10月14
      日上午10時許，撥打通訊軟體LINE電話與原告，佯稱為其
      友人「阿媛」，謊稱需借款，原告因而陷於錯誤，而於同
      日上午12時2分許，匯款25萬元至被告亥○○所有臺北富邦
      銀行大同分行（下稱臺北富邦銀行）帳號000-000-000000
      號帳戶內。嗣該詐欺集團成員聯絡被告癸○○、「圓滾滾」
      、「小惡魔」及「小凱」等人可前往領取詐欺款項及應提
      領之金額後，被告癸○○於108年10月15日凌晨在苗栗縣○○
      市○○路000號臺灣中小企業銀行附設之自動櫃員機分3次提
      領共計6萬元。另原告於同日接獲上開詐騙電話後，於同
      日下午13時50分許，匯款5萬元至被告戊○○所有土地銀行
      頭份分行帳號000000000000號帳戶，旋遭提領一空。
　　⒉被告未○○係基於幫助詐欺之犯意，先將其身分證正反面翻
      拍照片提供予真實姓名年籍均不詳之詐欺集團成員，容任
      該詐欺集團評估是否利用作為人頭帳戶使用，嗣本案詐欺
      集團成員即與其他成員共同基於意圖為自己不法所有之犯
      意聯絡，推由某成員假冒被告未○○之身分，自稱係「幫救
      急貸─蔣專員」，向被告亥○○騙取其所申辦使用之臺北富
      邦銀行帳戶提款卡；而被告亥○○、戊○○亦係基於幫助詐欺
      之故意而交付提款卡及密碼等，自均屬對原告所為之故意
      侵權行為，且與本案詐欺集團成員同為造成原告受有損害
      之共同原因；縱認被告未○○、亥○○、戊○○之行為並非故意
      侵權行為，然亦屬明顯欠缺善良管理人之注意，而有過失
      ，屬行為關聯共同，故被告未○○、亥○○、戊○○與本案詐欺
      集團成員，均應構成共同侵權行為而負連帶損害賠償責任
      。
　　⒊被告癸○○等15人既同為本案詐欺集團成員，則被告癸○○以
      外之其餘14人於共同侵害權利之目的範圍内，各自分擔實
      行詐騙行為之一部，互相利用他人之行為，以達其詐騙取
      款之目的，應認被告癸○○以外之其餘14人自加入本案詐欺
      集團並參與集團詐騙部分行為時，即與首謀或其他詐騙集
      團幹部、成員，成立共同侵權行為，自應對於原告負全部
      損害之連帶賠償責任。
    ⒋原告將25萬元匯入被告亥○○所有之帳戶時，使被告亥○○取
      得款項之所有權，而受有利益，原告自得依民法不當得利
      規定請求被告亥○○返還。退步言之，倘認被告亥○○並未取
      得25萬元之不當得利，則被告亥○○至少對於尚未遭本案詐
      欺集團提領之4萬元亦屬無法律上原因，而受有利益，致
      原告受有損害，原告得於此範圍內對被告亥○○為主張。又
      被告癸○○等15人為本案詐欺集團成員，其並無取得其餘21
      萬元之法律上正當原因，自屬無法律上之原因受有利益，
      致原告受有損害，而有不當得利之情形，原告得請求被告
      癸○○等15人連帶給付21萬元。
（二）3萬元損害部分：
　  ⒈被告壬○○、申○○、酉○○、庚○○於108年9月間某日，加入本
      案詐欺集團，分別擔任取薄手及車手工作，而與本案詐欺
      集團成員共同基於意圖為自己不法所有及違反洗錢防制法
      之犯意聯絡，由所屬詐欺集團之成年成員，於108年10月1
      4日上午10時許，假冒原告友人名義，撥打電話予原告，
      佯稱急需現金，要求借款云云，致原告陷於錯誤而於108
      年10月18日下午2時2分許，於新竹三姓橋郵局臨櫃匯款3
      萬元至被告午○○所有中國信託銀行帳號000000000000號帳
      戶，被告壬○○、申○○、庚○○等人並於108年10月18日下午3
      時44分許，在臺北市○○區○○街0段00號提領3萬元。
　　⒉被告午○○僅因有借貸需求，即輕易地將其帳戶、提款卡及
      密碼交付予本案詐欺集團成員，致本案詐欺集團取得權限
      後，利用該帳戶向原告詐得3萬元，被告午○○明顯欠缺善
      良管理人之注意，而有過失，且為造成原告損害之共同原
      因，而屬行為關聯共同，與本案詐欺集團成員，均應構成
      共同侵權行為而負連帶損害賠償責任。又被告午○○雖經不
      起訴處分，然民事共同侵權行為不以有意思聯絡為必要，
      數人間之行為，苟為損害之共同原因，即為行為關聯共同
      ，足成立共同侵權行為。
　　⒊被告癸○○等15人既同為本案詐欺集團成員，則被告壬○○、
      申○○、酉○○、庚○○以外之其餘11人於共同侵害權利之目的
      範圍内，各自分擔實行詐騙行為之一部，互相利用他人之
      行為，以達其詐騙取款之目的，應認被告壬○○、申○○、酉
      ○○、庚○○以外之其餘11人自加入本案詐欺集團並參與集團
      詐騙部分行為時，即與首謀或其他詐騙集團幹部、成員，
      成立共同侵權行為，自應對於原告負全部損害之連帶賠償
      責任。　
　　⒋原告將3萬元匯入被告午○○所有之帳戶時，使被告午○○取得
      款項之所有權，而受有利益，原告自得依民法不當得利規
      定請求被告午○○返還。退步言之，倘認被告午○○並未取得
      3萬元之不當得利，則被告癸○○等15人為本案詐欺集團成
      員，其並無取得3萬元之法律上正當原因，自屬無法律上
      之原因受有利益，致原告受有損害，而有不當得利之情形
      ，原告得請求被告癸○○等15人連帶給付3萬元。
（三）20萬元損害部分：
　　⒈被告乙○○、己○○、寅○○於108年10月間分別以帳號「彼得潘
      」、「畫家」、「GATsby」加入「886」、「群組(6人)」
      、「中-(交收)」等微信群組與其他真實姓名年籍資料不
      詳之成年人三人以上，以實施詐術為手段之罪，具有持續
      性、牟利性之有結構性組織詐欺集團，共同意圖為自己不
      法之所有，基於三人以上共同犯詐欺取財罪及掩飾隱匿詐
      欺所得去向之洗錢之犯意聯絡，由被告乙○○擔任各詐欺集
      團群組間之控盤及指揮其他詐欺集團成員收水之時間、地
      點，亦同被告寅○○擔任收水手，負責收取車手頭上交之詐
      欺款項；被告己○○擔任監控手，負責監看確保收水手及車
      手間交付詐欺款項之過程，並於被告乙○○無暇時代為控盤
      。被告辰○○、甲○○、卯○○、巳○○、丑○○、丙○○、戌○○均為
      成年人，依其智識及一般社會生活之通常經驗，應可知悉
      同意他人將來源不明之大額款項匯入自己帳戶內，再代為
      提領後將款項交付予他人指定之人，將可能為他人遂行詐
      欺犯罪，竟仍共同意圖為自己不法之所有，基於縱使與被
      告乙○○、己○○、寅○○及其他真實姓名年籍不詳成年人所屬
      之詐欺集團成員三人以上共同犯詐欺取財罪及掩飾隱匿詐
      欺所得去向之洗錢，亦不違反其本意之不確定故意之犯意
      聯絡，於108年10月前加入由上開同一詐欺集團不詳成員
      操控之「郭經理」、「Vicky」(臉書暱稱「楊雪兒」)、
      「陳威廷」等LINE帳號，並於上開期間分別提供其等申辦
      之金融機構帳戶予「郭經理」，而容任該詐欺集團成員作
      為詐欺取財之犯罪工具，並由被告辰○○、甲○○、巳○○、丙○○擔任車手頭，負責收取車手提領之詐欺款項後上交給收
      水手，被告巳○○、丙○○亦同被告丑○○、卯○○擔任車手，負
      責提領被害人匯入其等提供帳戶內之詐欺款項後上交給車
      手頭。嗣本案詐欺集團不詳成員先於108年10月17日10時
      許，向原告佯稱其友人借款需用，致其陷於錯誤後，進而
      於108年10月17日12時44分，在新竹市三姓橋郵局臨櫃匯
      款20萬元至被告丑○○申辦之中華郵政00000000000000號帳
      戶，被告丑○○於108年10月17日13時16分，在鳳山行政中
      心郵局臨櫃提領15萬元，於同日13時45分、13時46分，在
      高雄市○○區○○○路0號中華郵政自動櫃員機提領5,000元、4
      5,000元，共計20萬元，並於108年10月17日14時18分許，
      在高雄市○○區○○○路000○0號統一超商達勇門市前，將20萬
      元交付予被告甲○○，被告甲○○於同日17、18時，搭乘高鐵
      前往臺中烏日站內全家超商高鐵二店門市對面之娃娃機店
      外，將款項交付予被告辰○○，再由被告辰○○交付予被告乙○○。
　　⒉被告癸○○等15人既同為本案詐欺集團成員，則渠等於共同
      侵害權利之目的範圍内，各自分擔實行詐騙行為之一部，
      互相利用他人之行為，以達其詐騙取款之目的，應認成立
      共同侵權行為，自應對於原告負全部損害之連帶賠償責任
      。　
　　⒊原告將20萬元匯入被告丑○○所有之帳戶時，使被告丑○○取
      得款項之所有權，而受有利益，原告自得依民法不當得利
      規定請求被告丑○○返還。退步言之，倘認被告丑○○並未取
      得20萬元之不當得利，則被告癸○○等15人為本案詐欺集團
      成員，其並無取得20萬元之法律上正當原因，自屬無法律
      上之原因受有利益，致原告受有損害，而有不當得利之情
      形，原告得請求被告癸○○等15人連帶給付20萬元。　
（四）另被告癸○○、庚○○於行為時為限制行為能力人，原告依民
      法第187條第1項請求其法定代理人即被告陳澧𧩸、辛○○、
      子○○分別與被告癸○○、庚○○連帶賠償。
（五）綜上，原告因被告與前揭詐欺集團成員之不法行為，總計
      受有53萬元損害，依民法第184條第1項、第185條第1項、
      187條第1項及第179條規定請求被告連帶賠償，並聲明：
    ⒈被告癸○○、壬○○、申○○、酉○○、庚○○、乙○○、己○○、寅○○
      、辰○○、甲○○、卯○○、巳○○、丑○○、丙○○、戌○○、亥○○、
      未○○應連帶給付原告25萬元，及自民事起訴狀繕本送達之
      翌日起至清償日止，按週年利率百分之5計算之利息。
　　⒉被告癸○○、壬○○、申○○、酉○○、庚○○、乙○○、己○○、寅○○
      、辰○○、甲○○、卯○○、巳○○、丑○○、丙○○、戌○○、午○○應
      連帶給付原告3萬元，及自民事起訴狀繕本送達之翌日起
      至清償日止，按週年利率百分之5計算之利息。
    ⒊被告癸○○、壬○○、申○○、酉○○、庚○○、乙○○、己○○、寅○○
      、辰○○、甲○○、卯○○、巳○○、丑○○、丙○○、戌○○、戊○○應
      連帶給付原告5萬元，及自民事起訴狀繕本送達之翌日起
      至清償日止，按週年利率百分之5計算之利息。
　　⒋被告癸○○、壬○○、申○○、酉○○、庚○○、乙○○、己○○、寅○○
      、辰○○、甲○○、卯○○、巳○○、丑○○、丙○○、戌○○應連帶給
      付原告20萬元，及自民事起訴狀繕本送達之翌日起至清償
      日止，按週年利率百分之5計算之利息。
　　⒌被告癸○○之法定代理人陳澧𧩸應與被告癸○○、被告庚○○之
      法定代理人辛○○及子○○應與被告庚○○，就前四項給付金額
      分別負連帶給付責任；前項給付金額如被告任一人為給付
      時，被告癸○○之法定代理人陳澧𧩸、被告庚○○之法定代理
      人辛○○、子○○於已給付金額內免給付義務。
　　⒍訴訟費用由被告連帶負擔。
　　⒎原告願供擔保請准宣告假執行。
二、被告部分：
（一）被告壬○○辯稱：原告被騙這麼多錢不應該都由伊負擔。
（二）被告酉○○辯稱：伊於108年10月9日被抓，並於108年10月1
      0日入臺中看守所，原告係於108年10月14日被騙，顯於伊
      無關，故請求駁回原告之訴，訴訟費用由原告負擔。如受
      不利益判決願供擔保免為假執行。
（三）被告午○○辯稱：我當初就只是要借錢才借出我的證件，對
      方也有疏失等語。
（四）被告戊○○辯稱：我根本沒有參與，請求駁回原告之訴，訴
      訟費用由原告負擔。如受不利益判決願供擔保免為假執行
      。　
（五）被告己○○辯稱：這件事我沒有參與，請求駁回原告之訴，
      訴訟費用由原告負擔。如受不利益判決願供擔保免為假執
      行。　　　　　
（六）被告寅○○則以：被告對原告受騙之過程全然無涉，亦與原
      告所受損害間無因果關係存在，請求駁回原告之訴，訴訟
      費用由原告負擔。如受不利益判決願供擔保免為假執行。
      　
（七）被告甲○○辯稱：伊只是在網路上找工作，也是被詐騙，請
      求駁回原告之訴，訴訟費用由原告負擔。如受不利益判決
      願供擔保免為假執行。　
（八）被告卯○○、巳○○辯稱：我是找工作被利用，請求駁回原告
      之訴，訴訟費用由原告負擔。如受不利益判決願供擔保免
      為假執行。　　　
（九）被告丑○○辯稱：我是找工作，被詐騙集團洗腦，願意賠償
      等語。
（十）被告丙○○辯稱：我完全沒有參與，對這件事完全不知情，請求駁回原告之訴，訴訟費用由原告負擔。如受不利益判決願供擔保免為假執行。　　　　　　　　　　
（）被告戌○○則以：原告主張受騙匯付款項之事實，顯與被告
      戌○○涉案情節無關，請求駁回原告之訴，訴訟費用由原告
      負擔。如受不利益判決願供擔保免為假執行。　
（）其餘被告未於言詞辯論期日到場，亦未提出書狀作何聲明
      或陳述。
三、本院之判斷：
（一）經查，原告受騙經過如下：
　　⒈被告癸○○及其所屬之詐欺集團成年成員共同意圖為自己不
      法之所有，基於三人以上共同詐欺取財及隱匿犯罪所得去
      向之犯意聯絡，先由本案詐欺集團不詳成員於108年10月1
      4日上午10時許，撥打通訊軟體LINE電話與原告，佯稱為
      其友人阿媛，謊稱需借款，原告因而陷於錯誤，而先後於
      同日上午12時2分許匯款25萬元至被告亥○○所有臺北富邦
      銀行帳號000-000-000000號帳戶內、於同日下午13時50分
      許匯款5萬元至被告被告戊○○所有土地銀行頭份分行帳號0
      00000000000號帳戶，嗣被告癸○○依照詐欺集團成員指示
      於108年10月15日持上開臺北富邦銀行帳戶提款卡及密碼
      提領款項6萬元等情，業據臺灣苗栗地方法院109年度訴字
      第327號刑事判決認定被告癸○○犯三人以上共同詐欺取財
      罪在案、經臺灣屏東地方法院109年度原簡字第160號刑事
      判決、臺灣苗栗地方法院109年度易字第450號刑事判決分
      別認定被告亥○○、戊○○幫助犯詐欺取財罪在案，有上開判
      決存卷可查（見本院卷第43-68、127-131、149-164頁）
      。
　　⒉被告壬○○、申○○、庚○○與詐欺集團成員共同基於意圖為自
      己不法所有及違反洗錢防制法之犯意聯絡，由所屬詐欺集
      團之成年成員於108年10月14日上午10時許，假冒原告友
      人名義，撥打電話予原告，佯稱急需現金，要求借款云云
      ，致原告陷於錯誤而於108年10月18日下午2時2分許，於
      新竹三姓橋郵局臨櫃匯款3萬元至被告午○○所有中國信託
      銀行帳號000000000000號帳戶，被告申○○即與被告庚○○2
      人一組，持被告壬○○所交付之帳戶提款卡提領款項，再由
      被告申○○將提領款項交付被告壬○○以上繳該詐欺集團等情
      ，亦據臺灣臺北地方法院109年度審訴字第792號刑事判決
      認定被告壬○○、申○○、庚○○犯三人以上共同詐欺取財罪，
      申○○、庚○○不服上訴，亦經臺灣高等法院109年度上訴字
      第4649號、最高法院110年度台上字第5245號刑事判決駁
      回上訴確定在案，有上開判決附卷可參（見本院卷第69-9
      2頁）；而被告午○○提供上開帳戶之金融卡及密碼部分，
      則經臺灣臺中地方檢察署檢察官以109年度偵字第4450、4
      761、4762號為不起訴處分，亦有不起訴處分書在卷可憑
      （見本院卷第141-147頁）。
　　⒊被告乙○○與詐欺集團成員共同意圖為自己不法之所有，基
      於三人以上共同詐欺取財及隱匿犯罪所得去向之犯意聯絡
      ，由被告乙○○擔任各詐欺集團群組間之控盤及指揮其他詐
      欺集團成員收水之時間、地點；被告辰○○、甲○○、丑○○則
      共同意圖為自己不法之所有，基於縱使與被告乙○○及其他
      真實姓名年籍不詳成年人所屬之詐欺集團成員三人以上共
      同犯詐欺取財罪及掩飾隱匿詐欺所得去向之洗錢，亦不違
      反其本意之不確定故意之犯意聯絡，加入同一詐欺集團操
      控之LINE帳號，並提供金融帳戶容任作為詐欺取財之犯罪
      工具，且擔任車手、車手頭，嗣本案詐欺集團不詳成員先
      於108年10月17日10時許，向原告佯稱其友人借款需用，
      致其陷於錯誤後，進而於108年10月17日12時44分，在新
      竹市三姓橋郵局臨櫃匯款20萬元至被告丑○○申辦之中華郵
      政00000000000000號帳戶，被告丑○○於108年10月17日13
      時16分，在鳳山行政中心郵局臨櫃提領15萬元；於同日13
      時45分、13時46分，在高雄市○○區○○○路0號中華郵政自動
      櫃員機提領5,000元、45,000元，共計20萬元，並於108年
      10月17日14時18分許，在高雄市○○區○○○路000○0號統一超
      商達勇門市前，將20萬元交付予被告甲○○，被告甲○○於同
      日17、18時，搭乘高鐵前往臺中烏日站內全家超商高鐵二
      店門市對面之娃娃機店外，將款項交付予被告辰○○，再由
      被告辰○○交付予被告乙○○等情，業經臺灣高雄地方檢察署
      檢察官以109年度偵字第12113號起訴書認被告乙○○涉犯三
      人以上共同詐欺取財罪、被告辰○○、甲○○、丑○○涉犯三人
      以上共同詐欺取財罪、掩飾或隱匿特定犯罪所得來源之洗
      錢等罪嫌，此有起訴書存卷可稽（見本院卷第93-125頁）
      。而被告或未到庭為任何聲明或陳述，或僅空言抗辯而未
      提出任何有利於己之證據，以供本院審酌，本院依調查證
      據之結果及斟酌全辯論意旨，堪信原告此部分之主張為真
      實。
（二）按因故意或過失，不法侵害他人之權利者，負損害賠償責
      任；故意以背於善良風俗之方法，加損害於他人者亦同。
      數人共同不法侵害他人之權利者，連帶負損害賠償責任；
      不能知其中孰為加害人者，亦同；造意人及幫助人，視為
      共同行為人，民法第184條第1項及第185條分別定有明文
      。又所謂共同侵權行為，係指數人共同不法對於同一之損
      害，與以條件或原因之行為。加害人於共同侵害權利之目
      的範圍內，各自分擔實行行為之一部，而互相利用他人之
      行為，以達其目的者，仍不失為共同侵權行為人，而應對
      於全部所發生之結果，連帶負損害賠償責任（最高法院78
      年度台上字第2479號裁判要旨參照）。又民法第185條第2
      項所謂視為共同行為人之幫助人，係指以積極的或消極的
      行為，對實施侵權行為人予以助力，促成其侵權行為之實
      施者而言，亦有最高法院101年度台抗字第493號民事裁定
      意旨可參。再按侵權行為乃對於被害人所受之損害，由加
      害人予以填補，俾回復其原有財產狀態之制度（最高法院
      86年度台上字第1705號判決意旨參照）。經查：
　　⒈被告亥○○、戊○○以幫助詐欺取財之犯意，分別提供金融機
      構帳戶予詐欺集團成員使用，供渠詐取原告財物之用，致
      原告受騙陷於錯誤，而分別匯款25萬元至被告亥○○提供之
      帳戶內、匯款5萬元至被告戊○○提供之帳戶內，堪認被告
      亥○○、戊○○確有幫助該詐欺集團詐取原告財物之共同侵權
      行為事實，且被告亥○○、戊○○之行為與原告所受損害間亦
      有相當因果關係，故被告亥○○、戊○○對原告所受之損害，
      自應分別與該詐欺集團成員共同負侵權行為連帶損害賠償
      責任。而原告受騙匯入被告亥○○所有帳戶之25萬元【其中
      6萬元部分應與被告癸○○負連帶賠償責任（下述）】，由
      被告癸○○就其中6萬元部分在該詐欺集團中擔任取款車手
      角色，則被告癸○○與其所屬詐欺集團成員基於共同侵害原
      告權利之目的範圍內，各自分擔實行行為之一部，互相利
      用他人之行為，以達成前開目的，自屬共同侵權行為人，
      揆諸前揭說明，即應與其所屬詐欺集團成員及被告亥○○，
      就6萬元部分對原告負連帶賠償之責。至原告請求被告壬○○、申○○、酉○○、庚○○、乙○○、己○○、寅○○、辰○○、甲○○
      、卯○○、巳○○、丑○○、丙○○、戌○○、未○○應連帶賠償此部
      分損害，惟並無證據資料足以證明被告壬○○等人就原告此
      次受騙有何參與之行為，或與被告亥○○、戊○○、癸○○、該
      詐欺集團就此部分詐欺行為有何主觀犯意聯絡，故尚難認
      被告壬○○等人就此部分之詐欺行為，亦為共同侵權行為人
      。況被告酉○○於108年10月10日即進入台中看守所，迄108
      年10月29日送監執行，確實無可能參與本件詐欺行為，有
      臺灣高等法院在監在押全國紀錄表可查。據此，原告主張
      被告壬○○等人應就其受詐欺集團詐騙而匯至被告亥○○帳戶
      之款項與被告亥○○、癸○○負連帶損害賠償責任；就其受詐
      欺集團詐騙而匯至被告戊○○帳戶之款項與被告戊○○負連帶
      損害賠償責任，均難認可採。
　  ⒉被告壬○○、申○○、庚○○所參與之詐欺集團成員對原告施用
      詐術，致原告陷於錯誤而匯款3萬元至被告午○○提供之帳
      戶中，受有3萬元損害，而被告申○○、庚○○負責收取上開
      詐騙所得，再交付被告壬○○以上繳該詐欺集團，其等縱未
      全程參與詐騙原告之過程，然其與詐欺集團其餘成員彼此
      利用他人之行為，以達其目的者，仍應為共同侵權行為人
      ，自應與其他詐欺集團成員，就原告所受損害負連帶賠償
      責任。另原告就其主張被告午○○共同侵權行為之事實，無
      非係以其受詐騙之款項匯入被告午○○開立之帳戶為據，惟
      查，被告午○○係依不法分子指示，主觀上確信係為順利辦
      理貸款而交付帳戶資料，並非基於幫助詐欺之犯意，而提
      供帳戶從事犯罪之用等情，有臺灣臺中地方檢察署檢察官
      109年度偵字第4450、4761、4762號不起訴處分書可考，
      此外，原告復未提出其他證據以證明被告午○○係出於幫助
      詐欺故意，而提供帳戶予詐欺集團使用之事實，自難僅憑
      原告受詐騙之3萬元係匯入被告午○○所有帳戶乙節，而為
      被告午○○不利之認定。基此，原告主張被告午○○應與被告
      壬○○、申○○、庚○○負共同侵權行為損害賠償責任，洵屬無
      據，為無可採。至原告請求被告癸○○、酉○○、乙○○、己○○
      、寅○○、辰○○、甲○○、卯○○、巳○○、丑○○、丙○○、戌○○應
      連帶賠償此部分損害，則同前理由，因無證據資料證明其
      等參與此次詐騙或與被告壬○○、申○○、庚○○、該詐欺集團
      有何主觀犯意聯絡，故尚難採認。
　　⒊被告乙○○、辰○○、甲○○、丑○○所參與之詐欺集團成員對原
      告施用詐術，致原告陷於錯誤而匯款20萬元至被告丑○○提
      供之帳戶中，受有20萬元損害，嗣由被告丑○○負責取款，
      再透過被告辰○○、甲○○層層轉交給被告乙○○，其等共同分
      工對原告實施詐欺取財犯罪，係共同侵權行為人，對原告
      所受之損害，自應與該詐欺集團成員共同負侵權行為連帶
      損害賠償責任。至原告請求被告癸○○、壬○○、申○○、酉○○
      、庚○○、己○○、寅○○、卯○○、巳○○、丙○○、戌○○應連帶賠
      償此部分損害，則同前理由，因無證據資料證明其等參與
      此次詐騙或與被告乙○○、辰○○、甲○○、丑○○、該詐欺集團
      有何主觀犯意聯絡，故礙難准許。
（三）又按無行為能力人或限制行為能力人，不法侵害他人之權
      利者，以行為時有識別能力為限，與其法定代理人連帶負
      損害賠償責任。民法第187條第1項前段定有明文。查本件
      被告癸○○為90年1月生、被告庚○○為90年9月生，於本件侵
      權行為時為未滿20歲之限制行為能力人，均有識別能力，
      而被告陳澧𧩸為被告癸○○之法定代理人、被告子○○為被告
      庚○○之法定代理人，既未舉證證明法定代理人之監督並未
      疏懈，或縱加以相當監督而仍不免發生損害之免責事由存
      在，因此依前開民法第187條第1項規定，就原告所受損害
      ，被告陳澧𧩸與被告癸○○、被告子○○與被告庚○○應分別負
      連帶賠償責任，故原告請求被告陳澧𧩸與被告癸○○連帶給
      付6萬元、請求被告子○○與被告庚○○連帶給付3萬元，均有
      理由，應予准許，逾此範圍之請求，則無理由，應予駁回
      。原告雖以被告辛○○為被告庚○○之父，亦應對被告庚○○上
      開侵權行為負連帶賠償責任云云，而父母對於未成年之子
      女，有保護及教養之權利義務，雖為民法第1084條第2項
      所明定。此項因身分關係所生之權利義務，性質上固不得
      拋棄，然被告庚○○之權利義務已於96年6月29日重新約定
      由母即被告子○○行使或負擔，此有戶籍謄本在卷（見本院
      個資卷）。是以，被告辛○○對被告庚○○親權之行使，即暫
      時停止。親權行使暫時停止之一方，既無從對於未成年子
      女為監督，依上開說明，當然不得令其就該未成年子女之
      侵權行為負責賠償。是原告主張被告辛○○為被告庚○○之法
      定代理人，應與被告庚○○負連帶賠償責任部分，即無足採
      ，應予駁回。
（四）另按不真正連帶債務係指數債務人具有同一給付目的，本
      於各別之發生原因，對債權人各負全部給付義務，因債務
      人一人為給付，他債務人即同免其責任之債務（最高法院
      95年度台上字第2779號判決要旨參照）。查被告癸○○、亥
      ○○及被告壬○○、申○○、庚○○分別依民法第184條第1項前段
      、第185條規定連帶賠償6萬元及3萬元；而被告陳澧𧩸、
      子○○依民法第187條第1項前段規定，應分別與癸○○、庚○○
      負連帶損害賠償責任，其等本於各別之原因對原告負連帶
      賠償責任，惟所負為同一之給付目的之債務，揆諸前開說
      明，為不真正連帶債務關係。是以，如有任一被告就上開
      6萬元及3萬元為全部或一部之給付者，其餘被告於其給付
      之範圍內即可同免給付義務。
（五）原告另本於民法第179條之規定，請求被告返還不當得利
      。按本件原告係為單一之聲明，而其據以為訴訟標的請求
      之法律關係有二，應屬訴之重疊的合併（或稱競合之合併
      ）。而重疊的合併之訴訟型態，法院應就原告主張之數項
      標的逐一審判，如認其中一項標的之請求為有理由時，固
      可為原告勝訴之判決，而無須就他項標的審判，惟若認其
      中一項請求為無理由，則仍須就他項標的請求加以審判（
      最高法院96年台上字第2836號判決意旨參照）。是以，本
      院既已認原告本於民法第184條第1項、第185條、第187條
      第l項之規定，對於部分被告所為之主張，洵屬有據，進
      而認定原告所得請求之金額為有理由，依前開說明，則關
      於主張同一聲明之其餘訴訟標的，即無再予認定之必要。
      又原告總計受騙匯款4次，除分別參與此4次詐騙之提供帳
      戶者、取款車手、車手頭、控盤指揮者依共同侵權行為之
      法律關係負連帶賠償責任外，其餘被告則無證據資料證明
      其等參與各該次詐騙或與上開參與4次詐騙之人有何主觀
      犯意聯絡，則原告依不當得利法律關係，請求未參與詐騙
      原告之人連帶負賠償責任，洵屬無據，應予駁回。而被告
      午○○係將帳戶交予他人，所為非幫助詐欺之犯行，已如前
      述，則帳戶於他人使用期間，其內存款難認係被告午○○所
      有或持有，且衡諸常情，詐欺集團成員為防被害人事後發
      現受騙而報案追索，應早已將帳戶內存款提領完畢，更難
      認被告午○○有何得利可言，是原告依不當得利之法律關係
      ，為此部分請求，亦無從准許。
（六）末按遲延之債務，以支付金錢為標的者，債權人得請求依
      法定利率計算之遲延利息；應付利息之債務，其利率未經
      約定，亦無法律可據者，週年利率為百分之5；給付無確
      定期限者，債務人於債權人得請求給付時，經其催告而未
      為給付，自受催告時起，負遲延責任。其經債權人起訴而
      送達訴狀，或依督促程序送達支付命令，或為其他相類之
      行為者，與催告有同一效力，民法第233條第1項前段、第
      203條、第229條第2項分別定有明文。查原告對被告等人
      得請求之侵權行為損害賠償債權，係未約定期限之給付，
      亦未約定遲延利率，是原告請求被告癸○○、陳澧𧩸、亥○○
      、戊○○、壬○○、申○○、庚○○、子○○、乙○○、辰○○、甲○○、
      丑○○均自起訴狀繕本送達翌日起（即陳澧𧩸、亥○○、乙○○
      、甲○○均自110年12月16起、壬○○自110年12月17日起、癸○○、戊○○、子○○、辰○○、丑○○均自110年12月28日起、申○○、庚○○均自110年12月31日起），均至清償日止，按年息
      百分之5計算之法定遲延利息，即屬有據，應予准許。
四、綜上所述，原告依侵權行為損害賠償之法律關係，請求如主
    文第一至九項所示，為有理由，應予准許，逾此範圍之請求
    ，則屬無據，應予駁回。
五、原告及被告戊○○、甲○○陳明願供擔保，聲請宣告假執行或免
    為假執行，經核原告勝訴部分，合於法律規定，爰分別酌定
    相當之擔保金額宣告之。至原告其餘假執行之聲請，因該部
    分訴之駁回而失所依據，應併予駁回。
六、本件事證已臻明確，兩造其餘主張及攻擊防禦方法與證據，
    經本院斟酌後，與本件判決結果已不生影響，故不一一論列
    ，附此敘明。
七、據上論結，本件原告之訴為一部有理由、一部無理由，依民
    事訴訟法第79條、第85條第2項、第390條第2項、第392條第
    2項，判決如主文。　　
中　　華　　民　　國　　111 　年　　2 　　月　　18　　日
                  民事第二庭  法  官  傅伊君
以上正本係照原本作成。　　　　　　　　　　　　
如對本判決上訴，須於判決送達後20日內向本院提出上訴狀（須
附繕本）。如委任律師提起上訴者，應一併繳納上訴審裁判費。
　　　　　　　
中　　華　　民　　國　　111 　年　　2 　　月　　22　　日
                              書記官  李勻淨